臺灣高雄地方法院刑事判決
111年度簡字第261號
聲  請  人  臺灣高雄地方檢察署檢察官
被      告  呂建霖



            黃明珠


上列被告因傷害案件，經檢察官聲請以簡易判決處刑（110年度
偵字第8611號），本院判決如下：
    主  文
呂建霖犯傷害罪，處拘役拾日，如易科罰金，以新臺幣壹仟元折
算壹日。緩刑貳年。
黃明珠犯傷害罪，處拘役拾日，如易科罰金，以新臺幣壹仟元折
算壹日。緩刑貳年。
    事實及理由
一、本件犯罪事實、證據及不採被告呂建霖、黃明珠辯解之理由
    ，除犯罪事實欄第5行更正為「黃明珠因誤聽呂建霖稱其無
    配偶而怒不可遏，已預見若近距離、由下往上徒手翻掀呂建
    霖之帽子，即可能因而揮擊呂建霖之臉部而致其受傷，竟仍
    基於縱令傷害他人身體亦不違背其本意之不確定故意……」，
    並補充被告2人抗辯不可採之論述如後外，其餘均引用檢察
    官聲請簡易判決處刑書之記載（如附件）。
二、被告呂建霖固坦承有於附件犯罪事實欄所載時、地，徒手毆
    打被告黃明珠等節，被告黃明珠則坦承有於附件犯罪事實欄
    所載時、地與被告呂建霖發生口角爭執等節，惟均矢口否認
    有何傷害犯行，被告呂建霖辯稱：當時是被告黃明珠先出手
    打到我，我才還手，我主張我是正當防衛云云，被告黃明珠
    則辯稱：當時是因為被告呂建霖說我沒丈夫，一氣之下我才
    近距離以手指撥他的帽沿，他的帽子有掉到地上，但過程中
    我均無碰觸到他的臉云云。然查：
　　㈠被告黃明珠部分
　　　⒈就被告黃明珠客觀上究有無於翻掀被告呂建霖帽沿之際
        ，徒手劃過被告呂建霖之臉部而致其成傷乙節，證人周
        秀英於偵查中證述：當時被告黃明珠罵了現場想要拍照
        的其他跳舞學員，還用手揮了被告呂建霖的帽子，手打
        到被告呂建霖的鼻子，鼻子有流血等語（見偵卷第68頁
        ），佐以被告呂建霖於案發後由醫院所拍攝之傷勢照片
        中，被告呂建霖之右鼻翼尾端確有一明顯紅腫破皮傷口
        （見本院卷第71、73頁），與證人周秀英所述情節大致
        相符，其證詞應足採信；另被告呂建霖於警詢及偵查中
        則證述：當時爭執過程中我說了一句「有先生的、沒先
        生的都叫來」，被告黃明珠則稱「你說我沒先生」，然
        後她就用一隻手由下往上把我的帽子掀開、打掉，動作
        過程中揮到我的臉，我的鼻子及額頭有受傷，我才很生
        氣出拳打被告黃明珠等語（見警卷第5頁、偵卷第30頁
        ），均堪認被告黃明珠於徒手翻掀被告呂建霖帽沿之過
        程，應確有以手劃過、揮擊被告呂建霖臉部。另被告呂
        建霖於案發後受有右鼻翼抓傷破皮、額頭疼痛及頭暈之
        傷勢，有阮綜合醫療社團法人阮綜合醫院診斷證明書可
        證（見警卷第33頁），雖額頭疼痛、頭暈之傷勢係就診
        時於其主訴下經醫院所為之診斷，有上開醫院民國111
        年4月19日阮醫秘字第1110000301號函附卷可參（見本
        院卷第55頁），然因此等傷勢均集中於臉部、頭部，係
        一般遭人近距離揮擊臉部情形下所可能造成之內傷，再
        佐以證人周秀英前揭關於被告黃明珠造成被告呂建霖鼻
        子流血之證詞，均足認被告黃明珠之翻掀、揮擊行為確
        與被告呂建霖所受上開傷害結果間具有相當因果關係。
        從而，被告黃明珠客觀上確於翻掀被告呂建霖帽沿時，
        劃過、揮擊被告呂建霖臉部，並致其受有上開傷勢之事
        實，應堪認定。
　　　⒉再按行為人對於構成犯罪之事實，預見其發生而其發生
        並不違背其本意者，以故意論，刑法第13條第2項定有
        明文。本件被告黃明珠於案發時年約70餘歲，依卷內事
        證尚無證據證明其有智識程度顯著欠缺或低下之情形，
        堪認被告黃明珠應為具相當社會生活經驗之成年人，而
        當能預見若徒手近距離撥翻他人帽沿，即可能因劃過他
        人臉部而致其臉部、頭部受傷，然被告黃明珠於警詢、
        偵查及本院審理中供稱：我當時因為聽到被告呂建霖說
        我沒老公，一氣之下就用右手指頭由下往上、近距離揮
        撥被告呂建霖的帽沿等語（見警卷第16頁、偵卷第30頁
        、本院卷第41頁），而執意於口角中突然徒手由下往上
        翻掀被告呂建霖之帽子，顯見被告黃明珠應有縱然被告
        呂建霖因其所為而受傷亦不違其本意之傷害不確定故意
        至明。基上，足認被告黃明珠確有基於傷害之不確定故
        意而傷害被告呂建霖之行為，並造成被告呂建霖受有上
        開傷勢。
　　　⒊至證人劉麗美固曾於偵查中證稱：被告黃明珠當時有很
        生氣出手揮被告呂建霖的帽子，但我看到被告黃明珠沒
        有打到被告呂建霖的臉等語（見偵卷第30頁至第31頁）
        。然證人劉麗美於作證當時係為與被告黃明珠相同立場
        、與被告呂建霖對立立場之共同被告，其證述即可能對
        被告黃明珠有袒護偏頗之虞，另證人劉麗美於該次證述
        尚認被告呂建霖除毆打被告黃明珠之頭部外，尚有攻擊
        被告黃明珠之肩膀等語（見偵卷第31頁），亦與被告黃
        明珠於案發後警詢所稱之被告呂建霖僅毆打其臉部之詞
        不符（見警卷第16頁），是證人劉麗美於偵查中之證述
        尚有此等未盡實在之疑慮，即難憑此逕對被告黃明珠為
        有利之認定。
　　㈡被告呂建霖部分
　　　⒈按正當防衛必須對於現在不法之侵害，始足當之，侵害
        業已過去，或無從分別何方為不法侵害之互毆行為，均
        不得主張防衛權，而互毆係屬多數動作構成單純一罪，
        而互為攻擊之傷害行為，縱令一方先行出手，還擊之一
        方，在客觀上苟非單純對於現在不法之侵害為必要排除
        之反擊行為，因其本即有傷害之犯意存在，自無主張防
        衛權之餘地（最高法院96年度台上第3526號判決意旨參
        照）。
　　　⒉查縱認被告呂建霖所辯係被告黃明珠先對其徒手攻擊一
        情為真，然於被告黃明珠攻擊之後，該不法侵害行為即
        已過去，倘被告呂建霖為避免遭被告黃明珠進一步攻擊
        ，參以當時案發地點係在公園內，依此客觀情境，被告
        呂建霖應僅須採取閃避他處、施力推擋之被動防禦方式
        即足防衛被告黃明珠，實無再特意出手揮毆被告黃明珠
        頭部之必要，然被告呂建霖卻仍徒手毆打被告黃明珠，
        致被告黃明珠受有臉部挫傷等傷害，足認被告呂建霖應
        係基於傷害之犯意攻擊被告黃明珠，且此舉在客觀上已
        非對現在不法侵害所為之必要排除行為，而無正當防衛
        適用之餘地甚明。
　　㈢綜上所述，被告2人前揭所辯，均屬事後卸責之詞，礙難採
      認。
三、核被告2人所為，均係犯刑法第277條第1項之傷害罪。
四、爰以行為人之責任為基礎，審酌被告2人均為智識成熟之成
    年人，竟不思以理性方法解決紛爭，僅因公園使用問題發生
    口角爭執，即相互毆打對方致彼此成傷，漠視法律保護他人
    身體法益之規範，亦徒增社會暴戾之氣，所為均屬不當；復
    考量被告黃明珠否認犯行，被告呂建霖則承認客觀行為、否
    認主觀犯意之犯後態度，併慮及本件案發緣由暨被告2人之
    犯罪動機、情節，暨渠等分別之犯罪手段、各如附件犯罪事
    實欄所示之傷害嚴重程度，另被告2人除本件犯行外，均別
    無其他前科紀錄，有臺灣高等法院被告前案紀錄表在卷可憑
    ，素行尚佳，兼衡被告2人於警詢時分別自述之智識程度、
    職業暨家庭經濟狀況（見警卷第7頁、第19頁）等一切具體
    情狀，分別量處如主文所示之刑，並均諭知易科罰金之折算
    標準，以資懲儆。
五、查被告2人前均未曾因故意犯罪受有期徒刑以上刑之宣告，
    有前揭被告前案紀錄表在卷足稽。茲念渠等一時失慮、衝動
    行事致罹刑章，而渠等犯後雖均未坦承全部犯行，然考量本
    件被告2人犯行所生危害尚非甚重，且被告2人歷經本件偵審
    程序及刑之宣告，當知戒慎行事、理解往後若欲口角糾紛仍
    不得率爾遂行肢體暴力，均無再犯之虞，本院是認前開所宣
    告之刑均以暫不執行為適當，爰依刑法第74條第1項第1款之
    規定諭知被告2人均緩刑2年，以勵自新。倘被告2人於緩刑
    期間更犯他罪，依法得撤銷緩刑，並執行原宣告之刑，附此
    敘明。
六、依刑事訴訟法第449條第1項前段、第3項、第454條第2項，
    刑法第277條第1項、第41條第1項前段、第74條第1項第1款
    ，刑法施行法第1條之1第1項，逕以簡易判決處刑如主文。
七、如不服本判決，得於判決送達之日起20日內，向本院提出上
    訴狀（須附繕本），上訴於本院管轄之第二審地方法院合議
    庭。
本案經檢察官黃嬿如聲請以簡易判決處刑。 
中　　華　　民　　國　　111 　年　　7 　　月　　21　　日
                  高雄簡易庭    法　官  莊維澤
以上正本證明與原本無異。
如不服本判決，應於判決送達之日起20日內向本院提出上訴書狀
。
中　　華　　民　　國　　111 　年　　7 　　月　　22　　日
                                書記官  李欣妍
附錄本判決論罪科刑法條：
中華民國刑法第277條
傷害人之身體或健康者，處5 年以下有期徒刑、拘役或50萬元以
下罰金。
犯前項之罪，因而致人於死者，處無期徒刑或7 年以上有期徒刑
；致重傷者，處3 年以上10年以下有期徒刑。

附件：
臺灣高雄地方檢察署檢察官聲請簡易判決處刑書
                                     110年度偵字第8611號
　　被　　　告　呂建霖　個人資料均詳卷
　　　　　　　　黃明珠　
    上一 人 之 
　　選任辯護人　矯恆毅律師
上列被告等因傷害等案件，已經偵查終結，認為宜以簡易判決處
刑，茲敘述犯罪事實及證據並所犯法條如下：　　
　　　　犯罪事實
一、呂建霖(涉嫌恐嚇部分，另為不起訴處分)為高雄市前鎮區復
    國里里長。緣黃明珠、劉麗美(涉嫌恐嚇、妨害公務部分，
    另為不起訴處分)等2人以音樂擾亂美麗人生舞蹈班在高雄市
    前鎮區桂林公園之上課情形，呂建霖接獲里民通知即到場處
    理，黃明珠因誤聽呂建霖稱其無配偶，竟基於傷害之犯意，
    於民國110年3月2日20時40分許，在上開公園內，徒手劃過
    呂建霖之臉部，揮掉呂建霖所戴之帽子，造成呂建霖受有右
    鼻翼抓傷破皮0.5×0.4公分、額頭疼痛、頭暈等傷害，呂建
    霖因此心生不滿，復基於傷害之犯意，出拳毆打黃明珠之頭
    部，造成黃明珠受有臉部挫傷、左臉頰紅腫傷、下唇挫傷、
    瘀血傷、頭暈等傷害。
二、案經呂建霖、黃明珠訴由高雄市政府警察局前鎮分局報告偵
    辦。
　　　　證據並所犯法條
一、訊據被告呂建霖坦承有出拳毆打告訴人黃明珠之左臉1下，
    被告黃明珠則坦承有出手揮掉告訴人呂建霖之帽子等事實，
    惟被告黃明珠矢口否認有傷害告訴人呂建霖之犯行。惟查，
    被告黃明珠揮掉告訴人呂建霖帽子之動作，確有碰到告訴人
    呂建霖之臉部並造成傷害，此經證人即告訴人呂建霖於警詢
    及偵訊時、證人周秀英於偵訊時具結證述甚詳，而被告呂建
    霖毆打告訴人黃明珠成傷之事實，亦經證人即告訴人黃明珠
    、證人即同案被告劉麗美於警詢及偵訊時具結證述甚明，復
    有阮綜合醫療財團法人阮綜合醫院診斷證明書2紙在卷可證
    。是被告黃明珠上開抗辯與事證不符之處，應不足採信。本
    件事證明確，被告2人犯嫌堪予認定。
二、核被告呂建霖、黃明珠所為，均係犯刑法第277條第1項之傷
    害罪嫌。
三、至告訴人呂建霖指稱被告黃明珠尚涉犯妨害公務罪嫌乙節。
    訊據被告黃明珠堅決否認犯行，辯稱：我知道呂建霖是里長
    ，但他先罵我沒老公，我很生氣，就揮他的帽子等語。經查
    ，證人即告訴人呂建霖於偵訊時證稱：......黃明珠好像看
    到里民對她們拍照，她就往前衝，作勢要打拍照的人，另一
    個里民說「把妳先生叫來」，過程中我說了一句「有先生的
    沒先生的都叫來」，黃明珠就說「你說我沒先生」就一隻手
    把我的帽子掀開，該動作過程中她的手揮到我的臉......等
    語，足認被告黃明珠非無可能誤會告訴人呂建霖上開言語之
    真意，主觀上認為受到侮辱，始出手揮掉告訴人呂建霖之帽
    子，該行為雖構成傷害罪，已如上述，然其主觀上並非認為
    告訴人呂建霖係在依法執行公務，當無妨害公務之犯意，應
    認此部分罪嫌不足。縱認被告黃明珠成立妨害公務罪，因此
    部分與上開聲請簡易判決部分，有想像競合犯之裁判上一罪
    關係，爰不另為不起訴之處分。
四、另告訴人黃明珠指稱被告呂建霖尚毆打其左上臂，因而受有
    左上臂挫傷、瘀血傷之傷害乙節，雖提出阮綜合醫療財團法
    人阮綜合醫院110年3月4日出具之診斷證明書及受傷照片為
    據。然被告呂建霖否認此部分之傷害犯行，且告訴人黃明珠
    於警詢時並未指稱被告呂建霖有毆打其左上臂之事實，而告
    訴人黃明珠於案發當天即110年3月2日前往醫院急診時亦無
    經醫師診斷出上開傷勢，則被告呂建霖是否有毆打告訴人黃
    明珠之左上臂之傷害犯行，尚非無疑。況告訴人黃明珠之受
    傷照片並無拍攝日期，要難證明係何時所受之傷害，且觀該
    照片所示之左上臂瘀傷範圍非小，難認於案發當天無法察覺
    ，尚難憑此據認被告呂建霖有毆打告訴人黃明珠左上臂之犯
    行，應認此部分罪嫌不足。惟此部分若成立犯罪，應與前開
    聲請簡易判決處刑之傷害罪嫌之基礎社會事實同一，爰不另
    為不起訴之處分，併此敘明。
五、依刑事訴訟法第451條第1項聲請逕以簡易判決處刑。
　　此　致
臺灣高雄地方法院
中　　華　　民　　國　 110　　年　　12　　月　　9 　　日
　　　　　　　　　　　　　　　檢　察　官　黃嬿如